臺灣彰化地方法院刑事判決　　　　　　 100年度簡上字第61號
公　訴　人　臺灣彰化地方法院檢察署檢察官
上　訴　人
即　被　告　洪福明
上列被告因違反電業法案件，不服本院100 年度簡字第117 號中
華民國100 年1 月19日第一審簡易判決（原聲請簡易判決處刑案
號：99年度偵字第11316 號），提起上訴，本院管轄之第二審合
議庭判決如下：
    主  文
原判決撤銷。
洪福明共同犯竊電罪，處有期徒刑陸月，如易科罰金，以新臺幣
壹仟元折算壹日，緩刑貳年，並應向公庫支付新臺幣參萬元。
    犯罪事實
一、洪福明為減省電費之支出，竟與真實姓名年籍不詳綽號「阿
    忠」之成年男子，共同基於意圖為自己不法所有之犯意聯絡
    ，於民國98年7 、8 月間某日，以新臺幣（下同）35000 元
    之代價，委由該名男子在臺灣電力股份有限公司（下稱臺電
    公司）於洪福明所經營位於彰化縣彰化市○○路9 號之「愛
    紗髮廊」所裝設之電表（電號：00-0000-000 號），以鉗子
    、螺絲起子等工具，自電力表引接C 相與自電燈表引接N 相
    ，共同組合190V電源，接用變壓器2 台，致使電力表圓盤轉
    慢，計量因此失效不準，以此方法接續竊電，供洪福明經營
    之「愛紗髮廊」使用。嗣因用電情況不合常理，而於99年11
    月18日上午10時50分許，經臺電公司彰化區營運處稽核員胡
    呈宜會同員警前往上址稽查，而查知上情。
二、案經彰化縣警察局彰化分局報告臺灣彰化地方法院檢察署檢
    察官偵查並聲請以簡易判決處刑。
    理  由
一、證據能力之審酌：
  (一)按「被告以外之人於審判外之言詞或書面陳述，除法律有規
    定者外，不得作為證據。」刑事訴訟法第159 條第1 項固定
    有明文。惟按「被告以外之人於審判外之陳述，雖不符前4
    條之規定，而經當事人於審判程序同意作為證據，法院審酌
    該言詞陳述或書面陳述作成時之情況，認為適當者，亦得為
    證據。當事人、代理人或辯護人於法院調查證據時，知有第
    159條第1項不得為證據之情形，而未於言詞辯論終結前聲明
    異議者，視為有前項之同意。」刑事訴訟法第159條之5亦規
    定甚明。本件證人胡呈宜於警詢中之陳述、臺電公司用電實
    地調查書、追償電費計算單、彰化縣警察局彰化分局偵查隊
    現場檢查紀錄表，雖均屬被告以外之人於審判外之言詞或書
    面陳述，惟被告及檢察官於本院調查證據時，知有上情而未
    於言詞辯論終結前聲明異議，本院審酌該等陳述或係執法機
    關依法定程序詢問證人而做成，或係臺電公司依其電力專業
    於調查現場後製作之書面說明，或係警員依其職務所知製作
    之報告，並無何違法不當之處，亦無不足採信之情況，認以
    之做為證據，應屬適當，該等陳述應有證據能力。
  (二)本件證據中，現場照片係以機械設備攝錄現場之情形，並非
    供述證據，無傳聞法則之適用，且查無違法取得或其他不得
    做為證據之事由，自有證據能力。
  (三)本件所引其餘證據，公訴人、被告均不爭執證據能力，亦無
    違法取得或其他不得做為證據之事由，均有證據能力，應予
    敘明。
二、訊據被告對上揭犯行均坦承不諱，核與證人胡呈宜於警詢中
    之陳述相符，並有臺電公司用電實地調查書、追償電費計算
    單、彰化縣警察局彰化分局偵查隊現場檢查紀錄表及現場相
    片6 張在卷足憑，被告自白與事實相符，罪行堪予認定。
三、本件被告之行為同時該當刑法第323 條、第321 條第1 項第
    3 款攜帶兇器竊盜罪，以及電業法第106 條第3 款竊電罪之
    構成要件，屬同一犯罪行為而同時有2 種法律可資適用之「
    法條（規）競合」情形。按法規對其他法規所規定之同一事
    項而為特別之規定者，應優先適用之。其他法規修正後，仍
    應優先適用，中央法規標準法第16條定有明文。查電業法第
    106 條之竊電罪之犯罪客體僅有電流，且行為之方式僅限於
    該條所規定之6 款方式，適用範圍顯然較刑法竊盜罪為窄，
    係立法者針對電力事業之電力遭竊取所為之特殊規定，是電
    業法竊電罪係屬刑法竊盜罪之特別規定（最高法院94年度台
    上字第3483號判決參照），依前開中央法規標準法揭櫫之特
    別法優於普通法原則，應優先適用電業法第106 條第3 款處
    斷。故核被告所為，係犯電業法第106 條第3 款之竊電罪。
    被告與某真實姓名年籍不詳綽號「阿忠」之成年男子間對於
    上開犯罪之實行，有犯意聯絡及行為分擔，為共同正犯。按
    所謂接續犯，係指數行為於同時同地或密切接近之時地實施
    ，侵害同一之法益，各行為之獨立性極為薄弱，依一般社會
    健全觀念，在時間差距上，難以強行分開，在刑法評價上，
    以視為數個舉動之接續施行，合為包括之一行為予以評價，
    較為合理，而為包括之一罪（最高法院86年臺上字第3295號
    判例意旨足參）。查被告委請「阿忠」，自電力表引接C 相
    與自電燈表引接N 相，共同組合190V電源，接用變壓器2 台
    ，致使電力表圓盤轉慢，計量因此失效不準，以此方式竊電
    ，各係在同一地點、密接時間內完成，且被竊盜之客體在客
    觀上屬同一監督權範圍，侵害法益同一，各行為之獨立性極
    為薄弱，依上開判例意旨，應成立接續犯，論以一罪。爰審
    酌被告為圖一己減省電費之私利，不惜以更改電表內部構造
    之方式竊電使用，嚴重損及公用民生事業費用負擔之公平性
    ，無異將個人之用電成本轉嫁由社會大眾承受，所為殊無可
    取，且竊電之金額達二十餘萬元，並非少數，惟念及被告並
    無前科，且自97年9 月22日起至今，均在彰化縣和平國小擔
    任交通導護志工，素行尚稱良好，有臺灣高等法院被告前案
    紀錄表、志願服務證明書在卷可參，且已與臺電公司達成和
    解，並賠償臺電公司電費損失，有臺電公司追償電費收據9
    張存卷可查，及其犯罪之動機、目的、手段等一切情狀，量
    處如主文所示之刑，並諭知易科罰金之折算標準。末查被告
    未曾受有期徒刑以上刑之宣告，有臺灣高等法院被告前案紀
    錄表在卷可稽，又在國小擔任交通導護志工，素行良好，僅
    因一時失慮致罹刑章，犯後已坦承犯行，有悔悟之意，又與
    與臺電公司達成和解，並賠償臺電公司電費損失，本院綜合
    前開情形，認被告經此偵審程序後，應知警惕，當無再犯之
    虞，故認對其所宣告之刑，以暫不執行為適當，爰併諭知緩
    刑2 年，以啟自新。又本院斟酌被告為本案犯行，法治觀念
    尚嫌薄弱，爰併依刑法第74條第2 項第4 款之規定，命被告
    應向公庫支付3 萬元。
四、原審判決認被告犯竊盜罪，並審酌被告僅圖一己減省電費之
    私利，不惜以更改電表內部構造之方式竊電使用，嚴重損及
    公用民生事業費用負擔之公平性，無異將個人之用電成本轉
    嫁由社會大眾承受，所為殊無可取，且竊電之金額達二十餘
    萬元，惟念及被告並無前科，素行良好，此有臺灣高等法院
    被告前案紀錄表1 紙在卷可參，且已與臺電公司達成和解，
    分期賠償臺電公司電費損失，兼衡其智識程度、犯罪動機、
    目的、手段及犯罪所造成之危害等一切情狀，量處拘役45日
    ，並諭知易科罰金之折算標準，固非無見。惟本件應適用電
    業法第106 條第3 款處斷，業如前述，原審判決論以竊盜罪
    ，容有未合，被告上訴意旨主張原審量刑過重，雖無理由，
    然原審判決既有前開可議之處，應由本院予以撤銷改判。
據上論斷，應依刑事訴訟法第455 條之1 第1 項、第3 項、第36
9 條第1 項前段、第364 條、第299 條第1 項前段，電業法第10
6 條第3 款，刑法第11條前段、第28條、第41條第1 項前段、第
74條第1 項第1 款、第2 項第4 款，刑法施行法第1 條之1 第1
項、第2 項前段，判決如主文。
中    華    民    國   100    年    6     月    28    日
                  刑事第五庭  審判長法  官  周淡怡
                                    法  官  蔡家瑜
                                    法  官  王奕勛
以上正本證明與原本無異。
不得上訴。
中    華    民    國   100    年    6     月    28    日
                                    書記官  戴國安
附錄本案論罪科刑法條全文：
電業法第106條
（罰則（二）----竊電）
有下列行為之一者為竊電，處 5 年以下有期徒刑、拘役或 5 百
元以下罰金：
一、未經電業供電，而在其供電線路上私接電線者。
二、繞越電度表或其他計電器，損壞或改動表外之線路者。
三、損壞或改變電度表、無效電力計、其他計電器之構造，或以
    其他方法使其失效不準者。
四、在電價較低之線路上，私接電價較高之電器者。
五、包燈用戶，在原定電燈盞數及瓦特數以外，私自增加盞數或
    瓦特數者。
電力用戶在原申請馬力數、瓩數或仟伏安數以外，未申請而增加
馬力數、瓩數或仟伏安數者，準用第 73 條規定求償電費。